【裁判字號】    90,上易,1416
【裁判日期】    900622
【裁判案由】    毒品危害防制條例
【裁判全文】
臺灣高等法院刑事判決                            九十年度上易字第一四一六號
    上  訴  人
    即  被  告  甲○○
右上訴人因違反毒品危害防制條例案件，不服臺灣桃園地方法院八十九年度易字第二
五六四號，中華民國九十年二月二十日第一審判決（起訴案號：臺灣桃園地方法院檢
察署八十九年度毒偵字第三三三八、三四一五、四四三三、四七五一號、八十九年度
偵字第一三二一四號、併辦案號：臺灣桃園地方法院檢察署八十九年度毒偵字第五八
九九號、九十年度毒偵字第六九二號），提起上訴，本院判決如左：
    主  文
原判決撤銷。
甲○○連續施用第二級毒品，累犯，處有期徒刑壹拾月。
扣案第二級毒品安非他命貳包（驗餘淨重零點零柒公克）及吸食器貳組均沒收銷燬之
。
    事  實
一、甲○○曾於民國八十三年間因竊盜案件，經臺灣桃園地方法院判處有期徒刑六月
    ，緩刑三年確定，嗣另違反麻醉藥品管理條例案件，經同法院判處有期徒刑四月
    確定，於八十五年十月十六日易科罰金執行完畢，前案竊盜部分經撤銷緩刑宣告
    後，於八十六年五月二十七日縮刑執行完畢，猶不知悔改，又因施用毒品案件，
    經同法院於八十七年十二月十一日以八十七年毒聲字第三二九五號裁定觀察、勒
    戒後，認無繼續施用毒品之傾向，業經台灣桃園地方法院檢察署檢察官於八十七
    年十二月二十八日，以八十七年度偵字第一八五九七號不起訴處分確定。
二、甲○○於前開案件不起訴處分後五年內，即基於概括之犯意，先於八十八年六月
    二十九日上午五時許，在桃園縣八德市○○路旁土地公廟邊，施用第二級毒品安
    非他命一次，嗣於八十八年七月一日下午五時四十分許，在桃園縣八德市竹園里
    後店二號為警查獲，並扣得其所有專供施用安非他命之吸食器一組（內含安非他
    命量少無法秤重）。嗣經臺灣桃園地方法院於八十八年七月二日，以八十八年度
    毒聲字第三七三三號裁定送觀察、勒戒，因認有繼續施用傾向，再於八十八年七
    月二十八日經同法院以八十八年度毒聲字第四二四四號裁定令入戒治處所施以強
    制戒治，再經同法院於八十九年一月二十一日，以八十九年度毒聲字第四０六號
    裁定停止戒治，所餘戒治期間並付保護管束，並於同年二月十六日出所。
三、詎甲○○又基於前開概括之犯意，連續多次，自八十九年三月底某日起，至八十
    九年十二月十二日下午七時十五分許採尿時回溯九十六小時內某時止，在桃園縣
    八德市○○路旁土地公廟邊及台灣地區某不詳處所等地，連續施用第二級毒品安
    非他命，嗣分別（一）於八十九年六月十二日下午四時許，在桃園縣八德市竹園
    里後店二號為警查獲，經採尿送驗結果，呈甲基安非他命陽性反應，並扣得其友
    人孫如金所有之吸食器一組。（二）於八十九年六月十八日凌晨二時三十分許，
    在桃園縣八德市竹園里後店二號為警查獲，經採尿送驗結果，呈甲基安非他命陽
    性反應，並扣得其所有安非他命一小包（驗餘淨重０點０二公克）及專供施用之
    吸食器一組。（三）於八十九年七月二十九日下午五時五十分許，因另犯竊盜案
    件經警查獲時，在桃園縣警察局大溪分局採尿送驗結果，呈甲基安非他命陽性反
    應。（四）於八十九年八月十一日下午十一時許，在桃園縣中壢市○○路一四五
    號經警查獲，經採尿送驗結果，呈甲基安非他命陽性反應，並扣得不知名之人所
    有之吸食器一組。（五）於八十九年十一月四日下午三時四十分許，在桃園縣平
    鎮市○○路一八八巷口為警查獲，經採尿送驗結果，呈甲基安非他命陽性反應，
    並扣得安非他命一小包（驗餘淨重０點０五公克）。（六）於八十九年十二月十
    二日下午七時十五分許，在桃園縣警察局中壢分局，經警採集尿液，送驗結果，
    呈甲基安非他命陽性反應，
四、案經桃園縣警察局中壢分局、八德分局、大溪分局報告台灣桃園地方法院檢察署
    檢察官偵查起訴暨桃園縣警察局八德分局報請台灣桃園地方法院檢察署檢察官移
    送併辦。
    理  由
一、被告甲○○雖於本院審理中經合法傳喚不到庭，惟於本院調查中被告甲○○坦承
    於八十八年六月二十九日上午五時許施用安非他命一次，然矢口否認有其餘右揭
    事實欄所載施用安非他命之犯行，辯稱：可能是吸到二手煙，又伊曾至保康藥局
    購買感冒藥服用，可能因此導致安非他命檢驗呈陽性反應云云。惟查：
  (一)被告於上開七次為警查獲後，分別所採集之尿液，經送桃園縣衛生局及台灣檢驗
    科技股份有限公司檢驗結果，均呈甲基安非他命陽性反應，此有桃園縣衛生局八
    十八年七月二十八日、八十九年六月二十八日、八十九年八月十日、八十九年八
    月二十一日、八十九年十一月二十八日不法藥物尿液檢定書六紙及台灣檢驗科技
  股份有限公司九十年一月五日濫用藥物尿液檢驗報告附卷（參見一○三二九號偵
    查卷第四五頁、三三三八號偵查卷第三八頁、三四一五號偵查卷第三二頁、四七
    五一號偵查卷第七頁、四四三三號偵查卷第三四頁、原審卷第二三頁、六九二偵
    查卷第七頁）可稽。應認前開由被告所採集之尿液中確有安非他命反應。
  (二)雖被告辯稱該檢驗結果應係其服用感冒藥所造成云云，惟被告迄未能提出所服用
    之感冒藥名稱或成分供原審及本院審酌，所辯已嫌無據；又經證人即保康藥局負
    責人劉醇燈於原審調查時結證稱：伊藥局所販賣之藥品均係成藥，且服用後並不
    會檢驗出安非他命陽性反應等語（參見原審卷第三八頁反面）。況且部分藥品或
    食物因交叉反應，在依酵素免疫分析法檢測尿液時，固可能產生偽陽性之安非他
    命反應，惟利用精密之儀器分析，將可排除偽陽性之可能，而得到正確之結果，
    以氣相層析儀分析法之精確度而論，應可剔除「偽陽性反應」之可能（行政院國
    軍退除役官兵輔導委員會台北榮民總醫院八十三年三月一日（83）北總內字第○
    一八五五號、同年四月七日（83）北總內字第○三○五九號函可參照），而前開
    台灣檢驗科技股份有限公司九十年一月五日濫用藥物尿液檢驗報告即係使用氣相
    層析儀分析法，被告之尿液仍呈安非他命陽性反應，是前開檢驗結果，應認屬實
    ，被告辯稱係服用藥物所致云云，當認係臨訟杜撰之詞，不足採信。
   (三)次按吸入含有甲基安非他命或毒品之二手煙，在文獻上雖尚無能否由尿液中檢
     驗出甲基安非他命或煙毒反應之研究報告，然按法務部調查局第六處檢驗甲基
     安非他命或煙毒案件經驗研判，若非長時間與吸毒者直接相向且存心大量吸入
     吸毒者所呼出之煙氣，以二手煙中可能存在之低劑量甲基安非他命或煙毒，應
     不致在尿液中檢驗出煙毒或甲基安非他命反應等語，此法務部調查局第六處（
     八三）發技一字第一九六０號函示見解可資參照，是被告上開所辯吸入二手煙
     云云，亦不足採信。
   (四)又安非他命經口服投與人體後，約百分之七十，於二十四小時內自尿中排出，
     正常情況下，四十八小時後，尿中濃度可降低至幾乎測不到，而其吸用時間距
     採集時間最長不會超過四日，已據法務部調查局第六處八十年一月十一日以（
     80）發技一第三六五五函函敘甚明，故可推知被告於經警採尿前九十六小時某
     一時刻吸用安非他命無訛。被告上開所辯僅於八十八年六月二十九日施用一次
     安非他命云云，顯屬嗣後卸責之詞，要無可採。
   (五)再查，扣案之藥物二包，經送請法務部調查局鑑定結果確係安非他命，而驗餘
     淨重分別為０點０二公克、０點０五公克，此有該局鑑定通知書二份在卷（參
     見原審卷第十、二四頁）可稽。此外，並有上開毒品、被告所有專供施用毒品
     之吸食器二組扣案及搜索扣押證明筆錄三紙、現場檢查記錄表一紙附卷可按。
   (六)又被告前因施用毒品安非他命案件，經台灣桃園地方法院於八十七年十二月十
     一日以八十七年毒聲字第三二九五號裁定觀察、勒戒後，認無繼續施用毒品之
     傾向，業經台灣桃園地方法院檢察署檢察官於八十七年十二月二十八日，以八
     十七年度偵字第一八五九七號不起訴處分確定，此有台灣桃園地方法院檢察署
     刑案資料查註記錄表及本院被告全國前案記錄表各一份在卷為憑，從而，被告
     係前犯毒品危害防制條例案件經不起訴確定後，五年內再犯本件毒品危害防制
     條例之罪，嗣經臺灣桃園地方法院於八十八年七月二日，以八十八年度毒聲字
     第三七三三號裁定送觀察、勒戒，因認有繼續施用傾向，再於八十八年七月二
     十八日經同法院以八十八年度毒聲字第四二四四號裁定令入戒治處所施以強制
     戒治，再經同法院於八十九年一月二十一日，以八十九年度毒聲字第四０六號
     裁定停止戒治，所餘戒治期間並付保護管束，並於同年二月十六日出所。此有
     上開裁定及台灣看守所附設觀察勒戒所八十八年七月十六日桃所德衛勒字第○
     ○二○五六號函及所附「有無繼續施用毒品傾向證明書」一份及本院被告全國
     前案紀錄表一份附卷（參見一○三二九號偵查卷第二五、三二、三三、三五頁
     ）可憑，應堪認定。
   (七)故本件事証明確，被告犯行洵堪認定，應予依法論科。
二、核被告甲○○所為，係違反毒品危害防制條例第十條第二項之罪。被告施用第二
    級毒品安非他命前後持有安非他命之低度行為，應為施用之高度行為所吸收，不
    另論罪。又其連續多次施用第二級毒品安非他命之行為，時間緊接，犯罪構成要
    件相同，顯係基於概括犯意反覆為之，為連續犯，應依刑法第五十六條規定以一
    罪論，並加重其刑。被告曾於八十三年間因竊盜案件，經台灣桃園地方法院於判
    處有期徒刑六月，緩刑三年，嗣因另違反麻醉藥品管理條例案件，經同法院於八
    十五年八月三十一日以八十五年易字第三五八二號判處有期徒刑四月確定，於八
    十五年十月十六日易科罰金執行完畢，前案竊盜部分經撤銷緩刑宣告後，於八十
    六年五月二十七日執行完畢，有本院被告全國前案紀錄表在卷可按，五年內再犯
    有期徒刑以上之罪，為累犯，應依刑法第四十七條之規定，加重其刑，並遞予加
    重之。又公訴人雖僅就被告於如犯罪事實欄第二及三項第一至四款之施用毒品犯
    行提起公訴，然檢察官就犯罪事實一部起訴者，其效力及於全部，本件被告犯罪
    事實欄第三項第五、六款之施用毒品部分之犯罪事實，與前揭起訴之犯罪事實欄
    部分，有連續犯之裁判上一罪關係，已如前述，自為起訴效力所及，本院自得就
    該部分併予審理，併此敘明。
三、原審認被告罪證明確，予以論罪科刑，固非無見。惟毒品危害防制條例第二十二
    條所規定停止戒治以保護管束代之，係以戒治處所認無繼續戒治之必要，而報請
    檢察官向法院聲請，並非可認為被告已戒除毒癮，原審以被告於八十九年一月二
    十一日經法院裁定停止戒治並交付保護管束，認已戒除毒癮，是其於保護管束期
    間之施用毒品行為，係另行起意，與戒治前之施用毒品行為無連續犯之關係，未
    審酌犯罪時間之緊接性與犯罪構成要件之相同性而有連續犯之情形，尚有未洽。
    又原審未審酌併案之臺灣桃園地方法院檢察署九十年度毒偵字第六九二號關於被
    告於八十九年十二月十二日下午七時十五分許，在桃園縣警察局中壢分局經警採
    集尿液，送驗結果，呈甲基安非他命陽性反應，有施用安非他命之事實，亦有未
    合。再被告八十八年七月一日下午五時四十分許為警查扣專供施用安非他命之吸
    食器一組（內含安非他命量少無法秤重）及於八十九年六月十八日凌晨二時三十
    分許，為警查扣專供施用之吸食器一組，均係專供被告施用毒品之器具，不問是
    否為被告所有，均應予沒收銷燬之，如後所述，原審以該等吸食器以非被告所有
    為由，而不予沒收，尚有未當。被告仍執陳詞否認犯罪，提起上訴，並無理由，
    惟原判決既有如上可議之處，自應由本院予以撤銷改判。爰審酌被告多次施用具
    有成癮性毒品之犯行，危害身心甚鉅，犯罪後矢口否認犯行等一切情狀，量處如
    主文第二項所示之刑，以資懲儆。
四、扣案之安非他命二包，係毒品危害防制條例所稱第二級毒品（驗餘淨重共計零點
    零柒公克），為毒品危害防制條例所管制之第二級毒品。及被告於八十八年七月
    一日下午五時四十分許，為警查扣專供施用安非他命之吸食器一組（內含安非他
    命量少無法秤重）及於八十九年六月十八日凌晨二時三十分許，為警查扣專供施
    用之玻璃吸食器一組，前者為被告於警、偵訊中供承不諱（參見一○三二九號偵
    查卷第九、二十頁），後者係在被告臥房床邊桌上查獲（參見三四一五號偵查卷
    第五頁），均應認係被告所有專供施用毒品之器具。上開毒品及施用器具均應依
    毒品危害防制條例第十八條第一項前段之規定沒收銷燬。至被告於八十九年六月
    十二日下午四時許，在桃園縣八德市竹園里後店二號為警查獲時所扣得之吸食器
    一組，為友人孫如金所有供其本人施用之物，此為證人孫如金證稱明確（參見三
    三三八號偵查卷第十三頁），核與被告本件犯行無關，爰不另為沒收之諭知，併
    此敘明。
五、被告經合法傳喚，無正當之理由不到庭，得不待其陳述，逕行判決。
據上論斷，應依刑事訴訟法第三百七十一條、第三百六十九條第一項前段、第三百六
十四條、第二百九十九條第一項前段，毒品危害防制條例第十條第二項、第十八條第
一項前段，刑法第十一條、第五十六條、第四十七條，判決如主文。
本案經檢察官吳國南到庭執行職務。
中      華      民      國    九十      年      六      月    二十二    日
                              臺灣高等法院刑事第二十三庭
                                  審判長法  官  黃  瑞  華
                                        法  官  吳      燦
                                        法  官  雷  雯  華
右正本證明與原本無異。
不得上訴。
                                        書記官  陳  思  云
中      華      民      國    九十      年      六      月    二十六    日
附錄：本案論罪科刑法條全文
毒品危害防制條例第十條：
施用第一級毒品者，處六月以上五年以下有期徒刑。
施用第二級毒品者，處三年以下有期徒刑。


司法院資訊處製作；財團法人民間司法改革基金會備份。
